臺灣板橋地方法院交通事件裁定　　　　93年度交聲字第1736號
原處分機關　交通部公路總局臺北區監理所板橋監理站
異　議　人　甲○○
上列受處分人因違反道路交通管理處罰條例案件，不服原處分機
關於中華民國93年11月29日所為之處分（原處分案號：板監違字
第裁41-ABW962495號、第裁41-ABW962496號、第裁41-ABW962497
號），聲明異議，本院裁定如左：
    主  文
原處分關於任意跨越車道違規部分撤銷。
甲○○在劃有分向限制線之路段迴車，處罰鍰貳佰元即新臺幣陸
佰元，並記違規點數壹點。
其餘異議駁回。
    理  由
一、按汽車駕駛人，行經有燈光號誌管制之交岔路口闖紅燈者，
    處新臺幣1,800 元以上，5,400 元以下罰鍰；又汽車駕駛人
    在劃有分向限制線之路段迴車者，處200 元（以下未註明幣
    別者均指國幣即銀元）以上600 元以下罰鍰：另汽車駕駛人
    ，駕駛汽車有違反本條例之行為，經交通勤務警察或依法令
    執行交通稽查任務人員制止時，不聽制止或拒絕停車接受稽
    查而逃逸者，除按各該條規定處罰外，處新臺幣3,000 元以
    上6,000 元以下罰鍰，道路交通管理處罰條例第53條、第49
    條第2 款及第60條第1 項分別定有明文。次按「汽車駕駛人
    之行為有左列情形之一，當場不能或不宜攔截製單舉發者，
    得對汽車所有人逕行舉發處罰：一闖紅燈或平交道。‧‧‧
    四不服指揮稽查而逃逸，或聞消防車、救護車、警備車、工
    程救險車之警號不立即避讓。‧‧‧」、「前項逕行舉發，
    應記明車輛牌照號碼、車型等可資辨明之資料，查明汽車所
    有人姓名或名稱、住址後，製單舉發處罰之。」，道路交通
    管理處罰條例第7 之2 條第1 項第1 款、第4 款、第2 項亦
    規定甚明。
二、本件舉發機關臺北市政府警察局南港分局南港交通分隊以受
    處分人即異議人甲○○所有車牌號碼為GHN-069號之重型機
    車，於民國93年5 月26日7 時35分許，行經臺北市○○○路
    ○ 段與東新街交岔路口時，有闖越紅燈而右轉、雙黃線迴轉
    且拒絕停車接受稽查而逃逸之違規行為，而製單逕行舉發，
    此有臺北市政府警察局北市警交大字第ABW962495 號、ABW9
    62496 號及ABW962497 號舉發違反道路交通管理事件通知單
    3 紙在卷可稽。嗣原處分機關並據以裁決，以異議人違反道
    路交通管理處罰條例第53條（裁決書贅引第1 項）、第45條
    第1 項第12款及第60條第1 項之規定，分別裁處罰鍰新臺幣
    1,800 元並記違規點數1 點、新臺幣600 元並記違規點數1
    點及新臺幣3,000 元並記違規點數1 點，此亦有交通部公路
    總局臺北區監理所板橋監理站板監違字第裁41-ABW962495號
    、第裁41-ABW962496號、第裁41-ABW962497  號違反道路交
    通管理事件裁決書3紙附卷可據。
三、異議人異議意旨略以伊住臺北縣中和市，在臺北市世界貿易
    中心一館與三館（按位於臺北市○○路○ 段）之間上班，平
    日於7 時30分自中和住處出發，經秀朗橋左轉，再經福和橋
    、基隆路直達臺北市政府停車場，未經過忠孝東路路段，並
    無任何違規情事，恐係員警失察誤記車號云云，爰為提出異
    議請求撤銷原處分。
四、經查：本件異議人所有車牌號碼為GHN-069 號之重型機車，
    於93年5 月26日7 時35分許沿臺北市○○○路○段東向行駛
    ，行經有燈光號誌管制之忠孝東路6 段與東新街交岔路口時
    ，闖越紅燈而右轉東新街南向行駛，至東新街64巷交岔路口
    前，又跨越該路段所劃分向限制線而迴轉北向行駛，行至忠
    孝東路6 段與東新街交岔路口時，經當時在路口執勤之員警
    示意制止，惟該車駕駛人不聽從指示而逕自直行沿東新街北
    向駛離，員警遂製單逕行舉發等情，業據證人即舉發員警乙
    ○○到庭結證屬實。異議人雖以前開情詞置辯，惟證人乙○
    ○在本院證稱：「我在忠孝東路六段與東新街口執行交通指
    揮勤務，當時忠孝東路東西向已經亮紅燈，有一輛銀色光陽
    重型機車，從忠孝東路西往南（按應為東往南之誤）闖越紅
    燈右轉東新街南向行駛，但是因為東新街前方也是紅燈，有
    一輛自小客在停等紅燈，該輛機車從停等的車輛後面迴轉跨
    越靠近東新街六十四巷口的雙黃線，沿東新街北向行駛，行
    駛到我站的位置前約兩公尺的地方，我就吹笛，並以指揮棒
    示意該車靠邊停車，但是該機車拒絕停車，並且偏右越過我
    沿東新街向北駛離，我立刻回頭看顏色、車型、號碼紀錄下
    該車為光陽豪邁奔騰銀色重型機車及他的車號，然後我用掌
    電（按指掌上型電腦）立即查詢，查詢出來的結果車型符合
    ，但顏色是藍色或黑色，我當時也有把顏色不服的情形記載
    在舉發單上，我在現場就立即製單舉發。詳細情形如我今日
    所提現場圖、現場相片所示。畫紅色部分即為違規機車行駛
    路線。」等語（參本院94年1 月6 日訊問筆錄），其對當時
    所見該車之違規情形證述至為綦詳，並提出所繪現場圖及攝
    有現場相關地形之相片3 幀資為佐參。按交通警員製單舉發
    違反道路交通管理處罰條例所列之違規行為，係公務員基於
    職務上權力，依法就特定之具體事件所為具公法上效果之單
    方行政行為，基於公務員為公法上行為具有公信力之原則，
    該行政處分當可被推定為真正，本此公信原則，立法者乃賦
    予行政機關制定違反道路交通事件統一裁罰基準及處理細則
    ，使執勤警員得當機處分以達其維護交通秩序、安全之行政
    目的，反之，若謂公務員一切行政行為均需預留證據以證其
    實，則國家行政勢必窒礙難行，況本件舉發員警即證人乙○
    ○與異議人並無嫌隙，應無甘冒偽證罪刑責風險而設詞構陷
    異議人之理。又依異議人上開車輛車籍登記資料記載，其廠
    牌固為光陽無誤，然車輛顏色則登記為墨綠色，此經本院依
    職權查證明確，有交通部公路總局臺北區監理所板橋監理站
    93 年12 月20日北監板一字第0930005391號函附機器腳踏車
    新領牌照登記書乙紙在卷可憑，此與舉發員警乙○○於本件
    舉發違反道路交通管理事件通知單記載所見違規機車係屬銀
    色之情形雖有出入；惟依證人所提出異議人於申訴時所寄交
    之機車相片所示，該機車車身確為銀色無誤，此亦為異議人
    是認在卷，此尤足證明證人乙○○確係依當時所見情形而為
    舉發，而非事後始依所查得之車籍資料充為舉發資料，自足
    以排除其誤記違規車輛資料之可能性。本件異議人雖陳稱平
    日習慣不會行經該路段云云，然並無其他確切事證可為佐憑
    ，且縱所陳非虛，亦不能除因偶發因素而行走不同於平日慣
    行路線之可能，其辯解自難遽予採信。從而既查無任何證據
    足資證明執勤員警有何捏造事實違法取締之不法情事，則執
    勤員警本其維護交通秩序、安全職責所為之舉發，自應受到
    合法、正確之推定。綜上所述，異議人上開車輛於上開時地
    有闖越紅燈而右轉、跨越該路段所劃分向限制線而迴轉及拒
    絕停車接受稽查而逃逸等三項違規行為，已足認定，其違反
    道路交通管理處罰條例第53條、第49條第2 款及第60條第1
    項之規定，自應依法裁罰。
五、原處分機關就異議人闖越紅燈而右轉及拒絕停車接受稽查而
    逃逸等二項違規行為，援引上揭道路交通管理處罰條例第53
    條、第60條第1 項之規定，分別裁處異議人罰鍰新臺幣
    1,800 元並記違規點數1 點、新臺幣3,000 元並記違規點數
    1 點，於法並無違誤，是以異議人此部分聲明異議為無理由
    ，應予駁回。惟原處分機關就異議人在劃有分向限制線之路
    段迴車之違規行為，誤認為「任意跨越車道行駛」之違規而
    依道路交通管理處罰條例第45條第1 項第12條之規定裁處，
    其事實認定及法律適用容有詰誤，顯非適法，則異議人此部
    分之異議雖無理由，然原處分就此既有可議，本院自應該部
    分撤銷原處分並自為裁處，以期適法。爰審酌異議人違規迴
    車之情節輕重及原處分機關就前述其他二項違規行為均裁處
    法定最低罰鍰等情狀，就其在劃有分向限制線路段迴車之違
    規行為，依道路交通管理處罰條例第49條第2款 之規定，諭
    知異議人處罰鍰200 元即新臺幣600 元，並依同條例第63條
    第1 項第1 款之規定記違規點數1 點，以資儆懲。
據上論斷，應依道路交通案件處理辦法第19條、第20條，裁定如
主文。
中　　華　　民　　國　　94　　年　　3 　　月　　23　　日
                  交通法庭  法　官  楊  博  欽
以上正本證明與原本無異
如不服本裁定應於送達後5日內向本院提出抗告狀
                            書記官　曾  美  滋
中　　華　　民　　國　　94　　年　　3　　月　　23　　日
